【裁判字號】    90,易,2266
【裁判日期】    900828
【裁判案由】    詐欺
【裁判全文】
臺灣板橋地方法院刑事判決                          九十年度易字第二二六六號
    公  訴  人  臺灣板橋地方法院檢察署檢察官
    被      告  乙○○
右列被告因詐欺案件，經檢察官提起公訴（九十年度偵字第八０六０號），本院判決
如左：
    主  文
乙○○無罪。
    理  由
一、公訴意旨略以：乙○○意圖為自己不法之所有，於民國八十七年間，在丙○○位
    於臺北縣新莊市○○路五號住處，佯稱欲投資有前景之事業，並在彰化縣有土地
    足供擔保，向丙○○借款新臺幣（下同）三十萬元。復承前揭之犯意，嗣後又在
    上址佯稱其妹夫要開刀，需手術費用，向丙○○借款五萬元。詎乙○○於收領借
    款後，並未將之用於投資及其妹夫之手術費用，且在彰化縣並無土地。事後逃匿
    無蹤，遲至八十七年十月九日始由丙○○查訪乙○○所在，並簽立借據一紙，惟
    迄今仍未清償借款。因認被告乙○○涉有刑法第三百三十九條第一項之詐欺取財
    罪嫌。
二、按犯罪事實應依證據認定之，無證據不得推定其犯罪事實。又不能證明被告犯罪
    者，應諭知無罪之判決，刑事訴訟法第一百五十四條、第三百零一條第一項前段
    分別定有明文。而認定不利於被告之事實，須依積極證據，苟積極證據不足為不
    利於被告事實之認定時，即應為有利於被告之認定，更不必有何有利之證據。又
    告訴人之指訴係以使被告受刑事訴追為目的，是其陳述是否與事實相符，仍應調
    查其他證據以資審認，最高法院著有判例可循（最高法院三十年上字第八一六號
    、五十二年台上字第一三００號判例參照）。
三、訊據被告乙○○固坦承向告訴人丙○○借款三十五萬元之情，惟矢口否認有何詐
    欺犯行，辯稱：其在八十六年十月二十一日向告訴人丙○○借款三十萬元，每月
    二分利六千元，其付了七個月利息，該筆借款投資遊覽車生意，後來生意失敗虧
    損一空，之後又借款五萬元，原本是其妹婿車禍要用，後來妹婿另行借到錢，該
    筆借款因母親中風，乃用在其母身上等語。經查：（一）告訴人丙○○於本院審
    理中指訴稱：「我在菜市場賣雞，被告太太在新莊分局裁決所上班，我的弟婦在
    那裡替人煮飯而認識，被告在八十六年三月間就時常到我攤位來聊天。」「八十
    六年十月二十日被告到新莊市○○路五號我住處說他在貿易公司上班，他老闆的
    弟弟要借錢三十萬元，我給他面子，就將存摺、印章交給他，他在第二天去領了
    三十萬元，．．．，八十七年一月二十三日又到我住處說他妹夫車禍要開刀需用
    錢，要向我借八十萬元，我只借他五萬元，但到現在都沒有還。」，本院質以被
    告借款時有無聲稱要投資有前景的事業，以及在彰化有土地足供擔保等語，告訴
    人丙○○供稱：「沒有。他是說他老闆的弟弟要借錢，是在以前跟我聊天時說他
    在彰化有土地租給人家種植花卉，借錢的時候並沒有那樣講。」，由此可見，被
    告向告訴人借款三十萬元，乃係八十六年十月二十一日，公訴人認係八十七年間
    ，顯屬誤會。又告訴人借款給被告，乃係「給他面子」，被告借款之時並未佯稱
    「在彰化縣有土地足供擔保」等語，公訴人認被告向告訴人借款時佯稱其在彰化
    縣有土地足供擔保云云，尚乏證據。（二）其次，證人丁○○本院審理中結證稱
    ：「我原先曾經作遊覽車業務，在八十六年十月間，我找乙○○投資俗稱白牌的
    遊覽車，供人租用交通車或旅行，我們是買中古車，總價金伍拾萬，每人各分擔
    二十五萬，乙○○交給我參拾萬，其中五萬元是還積欠我的借款，經營約二年，
    因生意不好而虧損，之後將該車以二十餘萬賣掉，所得款項剛好用於清償積欠人
    家的保養費、輪胎費等，我們投資的款項虧損一空」。另證人甲○○本院審理中
    亦結證稱：「我當時因急性腹膜炎在慶生醫院住院開刀，住院住了五十天左右，
    當時因需要買特效藥，除健保給付外，還需二、三十萬的醫藥費，我太太有跟被
    告借過，後來我自己的兄弟一起籌錢借我二、三十萬，所以沒有再向乙○○借。
    」「我是在車內急性腹膜炎發作，我太太跟他借醫藥費時，他可能誤解我太太的
    話。」「（被告之母有無中風？）有。」，綜上證人所述，被告所借三十萬元確
    實用於投資遊覽車生意，惟因生意不佳而虧損一空，另所借五萬元原本係要供甲
    ○○住院使用，後因其自己兄弟已籌到款項，被告始將該筆借款轉而供其中風之
    母親使用，是被告前揭所辯堪可採信。（三）按刑法第三百三十九條第一項之詐
    欺罪，係以行為人於客觀上施用詐術使人陷於錯誤，並於行為之初，即意圖為自
    己不法之所有，為其構成要件。又債務人於債之關係成立後，如有債務不履行之
    情形，苟無足以證明其債之關係發生時自始故意藉此從事財產犯罪之積極證據，
    根據前揭說明意旨，仍不得僅以債信違反之客觀事實，推定債務人自始有詐欺取
    財之犯意。本件依前所述，被告於借款之時，並未施用詐術向告訴人佯稱「在彰
    化縣有土地足供擔保」，告訴人之所以借款給被告乃係「給他面子」，被告於借
    得款項後，確實亦用於投資遊覽車生意及供其中風之母親醫藥使用，事後因生意
    不佳，投資之款項虧損一空，始無力償還，尚難認被告有不法所有之意圖。經本
    院查明事實後，告訴人亦認本件係屬民事糾紛案件，具狀撤回告訴不再追究，足
    見本件乃屬民事糾葛，此外復查無其他任何積極證據足資證明被告有詐欺之犯行
    ，不能證明被告犯罪，揆諸首揭說明，自應為被告無罪之諭知。
據上論斷，應依刑事訴訟法第三百零一條第一項，判決如主文。
本案經檢察官許智評到庭執行職務
中    華    民    國      九十        年      八      月    二十八    日
                                      臺灣板橋地方法院刑事第一庭
                                          法  官  毛崑山
右正本證明與原本無異。
如不服本判決，應於判決送達後十日內，向本院提出上訴狀。
                                          書記官  楊灥
中    華    民    國      九十        年      八      月    二十九    日


司法院資訊處製作；財團法人民間司法改革基金會備份。
